【裁判字號】    95,訴,1976
【裁判日期】    951229
【裁判案由】    洗錢防制法
【裁判全文】
臺灣板橋地方法院刑事判決              95年度訴字第1976號
公  訴  人  臺灣板橋地方法院檢察署檢察官
被      告  丙○○
上列被告因違反洗錢防制法案件，經檢察官聲請簡易判決處刑（
95年度偵字第8070號），本院認為不得以簡易判決處刑，改依通
常程序審理，判決如下：
    主  文
丙○○無罪。
    理  由
一、聲請意旨略以：被告丙○○於民國94年10月間，預見提供其
    帳戶予他人使用，將可能幫助他人掩飾或隱匿因自己重大犯
    罪所得財物或財產上利益，仍不違反其本意，將其所申請之
    郵局帳戶（帳號：00000000000000號）存摺、提款卡，在臺
    北縣土城市○○路與學府路口，交付予一姓名年籍不詳綽號
    「小李」之成年男子，以供該人及其犯罪集團成員掩飾因常
    業詐欺犯罪所得之財物（該詐騙集團係以電話向被害人謊稱
    其知悉被害人失竊汽車停放位置為手段，誘騙被害人匯款）
    。嗣甲○○於94年10月27日遭詐騙集團以上揭手法詐騙，而
    匯款新臺幣（下同）3 萬元至上揭丙○○所提供之帳戶內，
    經其發覺有異，報警循線查獲上情，因認被告涉犯刑法第30
    條、洗錢防制法第9 條第1 項之幫助洗錢罪嫌等語。
二、按犯罪事實應依證據認定之，無證據不得認定犯罪事實；又
    不能證明被告犯罪者，應諭知無罪之判決，刑事訴訟法第15
    4 條第2 項、第301 條第1 項分別定有明文。又法院對於檢
    察官聲請簡易判決處刑案件，於審理後認應為無罪、免訴、
    不受理或管轄錯誤判決之諭知者，應適用通常程序審判之，
    刑事訴訟法第451 條之1 第4 項第3 款、第452 條亦分別定
    有明文。次按洗錢防制法所稱「洗錢」，係指(一)、掩飾或隱
    匿因自己「重大犯罪」所得財物或財產上利益者。(二)、掩飾
    、收受、搬運、寄藏、故買或牙保他人因「重大犯罪」所得
    財物或財產上利益者等行為。又該法所稱「重大犯罪」係指
    該法第3 條所列各款之罪，洗錢防制法第2 條、第3 條分別
    定有明文。
三、公訴人認被告丙○○涉有上揭幫助洗錢罪之犯行，無非係以
    被告於警詢中之供述及證人甲○○於警詢、偵查中之證詞，
    並有上揭郵局帳戶申請書及交易明細表各1 份附卷可資佐證
    為其論據。
四、經查，被告丙○○於警詢中固不否認有交付上揭郵局帳戶存
    摺、提款卡予「小李」之事實，惟本案被害人乙○○所有之
    車牌號碼0125-HS 號自用小客車乙部，連同置放在車內之證
    件，於94年10月21日凌晨5 時40分許，發現遭犯罪集團之成
    員竊取，嗣該不詳犯罪集團之成員再根據車內之所遺留之被
    害人乙○○名片上之行動電話號碼，撥打電話予乙○○，恐
    嚇被害人乙○○如不交付財物，即不歸還車子及證件，因被
    害人乙○○確認車輛確係在該人手中，致被害人乙○○心生
    畏懼，而匯款至被告所有之上開帳戶等情，業據證人乙○○
    於本院審理中結證屬實，且對被害人乙○○實施上開恐嚇取
    財行為之人既未緝獲，又查無其他證據足以證明該不詳姓名
    者是否一開始即不想歸還被害人乙○○遭竊取之上開自用小
    客車及車內證件，而僅以歸還之詐術實施詐騙被害人，或因
    本來要歸還，但因認為取得之款項太少，而於得款後始另行
    起意不歸還，且查無其他證據足以界定該不詳姓名者之詐騙
    行為，係恃此維生之詐騙常業犯，而被害人既然是因為遭該
    不詳姓名者恐嚇，致心生畏懼而交付財物，則該不詳姓名者
    之行為，係犯刑法第346 條第1 項之恐嚇取財罪，故被告所
    為，係幫助該犯罪集團恐嚇取財，然該犯罪集團所犯之恐嚇
    取財罪，並非上開洗錢防制法所規範之「重大犯罪」罪名，
    其取得被告帳戶作為掩飾恐嚇被害人匯款所得財物之行為，
    即與該法所規範之「洗錢」行為不符，是該犯罪集團當不構
    成該法第9 條第1 項之洗錢罪。而刑法上之幫助犯，以正犯
    已經犯罪為構成要件，如正犯不成立洗錢防制法第9 條第1
    項之洗錢罪，幫助犯即無由成立幫助洗錢罪，從而本件被告
    自難論以幫助洗錢罪。此外，復查無其他積極證據足認被告
    有聲請人所指之幫助洗錢犯行，不能證明被告有幫助洗錢犯
    罪，揆諸前揭說明，自應為無罪之諭知。
五、至於被告另涉犯幫助恐嚇取財罪部分，因未據起訴，本院無
    從併予審理，宜由檢察官另行偵查，附此敘明。
六、臺灣臺中地方法院檢察署移送併辦意旨（95年度偵字第5897
    號）略以：被告丙○○預見提供其帳戶予他人使用，可能遭
    不法集團利用該帳戶遂行財產犯罪之用，竟仍不違反其本意
    ，於94年10月間，將其所申請之上開郵局帳戶之存摺、提款
    卡，在臺北縣土城市○○路與學府路口，交付予一姓名年籍
    不詳綽號「小李」之成年男子，以供不法犯罪集團成員使用
    。嗣該犯罪集團於94年10月26日上午9 時前之某時，在臺中
    縣大里市○○街39號前，竊取丁○○之車號6Q-7118 號自用
    小客車，再於同日上午9 時許，以電話恐嚇丁○○須匯款4
    萬元至丙○○上開帳戶，以贖回車子，詎得款後仍未將車歸
    還，因認被告涉犯刑法第30條第1 項、第346 條第1 項之幫
    助恐嚇取財罪嫌，且與已聲請簡易判決處刑之本案具有想像
    競合犯之裁判上1 罪關係，故移請本院併予審理等語，惟因
    本案既然應為無罪之判決，自無所謂裁判上1 罪之關係，本
    院不能併予審理，應退由該署檢察官另行處理，併此敘明。
七、被告丙○○經合法傳喚無正當理由不到庭，本院認為本案應
    為無罪之判決，爰不待其陳述逕行判決，併此敘明。
據上論斷，應依刑事訴訟法第452 條、第306 條、第301 條第1
項，判決如主文。
本案經檢察官郭季青到庭執行職務
中    華    民    國    95    年    12    月    29    日
            刑事第十九庭 審判長 法  官  許必奇
                                法  官  陳明偉
                                法  官  曾正耀
以上正本證明與原本無異
如不服本判決，應於判決送達後10日內，向本院提出上訴狀
                                書記官  陳淑怡
中    華    民    國    95    年    12    月    29    日


司法院資訊處製作；財團法人民間司法改革基金會備份。
